臺灣雲林地方法院刑事判決
110年度金訴字第102號
公  訴  人  臺灣雲林地方檢察署檢察官
被      告  林勤學



上列被告因違反洗錢防制法案件，經檢察官提起公訴（110年度
偵字第5936號、第6524號），本院判決如下：
    主  文
戊○○幫助犯洗錢防制法第十四條第一項之洗錢罪，處有期徒刑肆
月，併科罰金新臺幣貳萬元，罰金如易服勞役，以新臺幣壹仟元
折算壹日。緩刑肆年，緩刑期間付保護管束，並應依附表二內容
履行賠償義務，及應於本判決確定後壹年內，向指定之政府機關
、政府機構、行政法人、社區或其他符合公益目的之機構或團體
，提供陸拾小時之義務勞務。
    事  實
一、戊○○已預見詐欺集團經常以取得他人金融帳戶作為詐欺犯行
    取得不法金錢之重要方法，又對於提供帳戶，雖無引發他人
    萌生犯罪之確信，但仍以縱若有人持以犯罪，亦不違反其幫
    助犯罪之本意，而基於幫助詐欺集團以轉帳匯款方式取得詐
    欺不法金錢及掩飾、隱匿詐欺犯罪所得去向之幫助洗錢不確
    定犯意，於民國110年5月12日下午6時5分許，在址設雲林縣
    ○○鎮○○路00號之統一超商欣怡門市，將其向臺灣銀行斗六分
    行所申辦之帳號000000000000號帳戶（下稱臺銀帳戶）之存
    摺、金融卡及密碼，以每個金融帳戶每月新臺幣（下同）45
    ,000元之代價出租予真實姓名年籍不詳自稱「黃湘真」之成
    年人（無證據證明為未滿18歲之人），並將前開帳戶之存摺
    、金融卡（預先變更密碼）寄送至該人所指定之收件門市（
    即新北市○○區○○○路00號之統一超商大智門市），而容任他
    人以上開帳戶作為詐欺取財及洗錢之用。嗣上開詐欺集團成
    員取得臺銀帳戶之存摺、金融卡後，即與所屬詐欺集團成員
    （無證據證明有未滿18歲之人）共同意圖為自己不法之所有
    ，基於詐欺取財及洗錢之犯意聯絡，分別為附表一所示之犯
    行，旋遭提領而移轉犯罪所得，致該犯罪所得去向及所在不
    明。嗣因丙○○、丁○○、乙○○事後發覺有異報警處理，而查悉
    上情。　　
二、案經丙○○、丁○○訴由雲林縣警察局西螺分局、乙○○訴由基隆
    市警察局第一分局報告臺灣雲林地方檢察署（下稱雲林地檢
    署）檢察官偵查起訴。
    理  由
壹、程序方面：
一、被告以外之人於審判外之陳述，雖不符刑事訴訟法第159條
    之1至之4之規定，而經當事人於審判程序同意作為證據，法
    院審酌該言詞陳述或書面陳述作成時之情況，認為適當者，
    亦得為證據；當事人、代理人或辯護人於法院調查證據時，
    知有第159條第1項不得為證據之情形，而未於言詞辯論終結
    前聲明異議者，視為有前項之同意，刑事訴訟法第159條之5
    定有明文。刑事訴訟法第159條之5立法意旨，在於確認當事
    人對於傳聞證據有處分權，得放棄反對詰問權，同意或擬制
    同意傳聞證據可作為證據，屬於證據傳聞性之解除行為，如
    法院認為適當，不論該傳聞證據是否具備刑事訴訟法第159
    條之1至第159條之4所定情形，均容許作為證據，不以未具
    備刑事訴訟法第159條之1至第159條之4所定情形為前提。此
    揆諸「若當事人於審判程序表明同意該等傳聞證據可作為證
    據，基於證據資料愈豐富，愈有助於真實發見之理念，此時
    ，法院自可承認該傳聞證據之證據能力」立法意旨，係採擴
    大適用之立場。蓋不論是否第159條之1至第159條之4所定情
    形，抑當事人之同意，均係傳聞之例外，俱得為證據，僅因
    我國尚非採澈底之當事人進行主義，故而附加「適當性」之
    限制而已，可知其適用並不以「不符前四條之規定」為要件
    （最高法院104年度第3次刑事庭會議決議參照）。查本判決
    下列所引用被告戊○○以外之人於審判外之各項言詞陳述及書
    面證據，檢察官、被告於本院準備程序、審理時，均表示同
    意列為證據（見本院110年度金訴字第102號卷〈下稱本院卷〉
    第69頁至第71頁、第166頁至第167頁），本院審酌該等證據
    之取得過程並無瑕疵，且均屬合法，與本案待證事實間復具
    有相當之關聯性，以之為本案證據尚無不當，並經本院於審
    理時逐一提示予檢察官、被告表示意見，對於證據能力之適
    格，亦未爭執，故採納上開證據方法，應無礙被告於程序上
    之彈劾詰問權利，自得採為本案證據，而有證據能力。
二、下列所引用之非供述證據，均與本案事實具有自然關聯性，
    且查無事證足認有違背法定程序或經偽造、變造所取得等證
    據排除之情事，復均經依刑事訴訟法第164條、第165條踐行
    調查程序，檢察官、被告對此部分之證據能力亦均不爭執，
    堪認均有證據能力。
貳、實體方面： 
二、認定犯罪事實所憑之證據及理由：
　㈠上開犯罪事實，業據被告於本院審理中坦承不諱（見本院卷
    第175頁至第177頁），核與證人即告訴人丙○○、丁○○、乙○○
    於警詢之指述（見雲林地檢署110年度偵字第5936號偵查卷〈
    下稱偵5936卷〉第30頁至第32頁、第44頁；110年度偵字第65
    24號偵查卷〈下稱偵6524卷〉第7頁至第9頁）相符，並有【告
    訴人丙○○】之內政部警政署反詐騙諮詢專線紀錄表、新北市
    政府警察局蘆洲分局蘆洲派出所受理各類案件紀錄表、受（
    處）理案件證明單、受理詐騙帳戶通報警示簡便格式表（見
    偵5936卷第33頁至第38頁）、通訊軟體LINE對話截圖（見偵
    5936卷第39頁至第42頁）各1份、玉山銀行新臺幣匯款申請
    書翻拍照片2張（見偵5936卷第42頁至第43頁）、【告訴人
    丁○○】之郵政跨行匯款申請書影本（見偵5936卷第48頁）、
    內政部警政署反詐騙諮詢專線紀錄表、新北市政府警察局三
    峽分局橫溪派出所受理詐騙帳戶通報警示簡便格式表、受理
    各類案件紀錄表、受（處）理案件證明單、金融機構聯防機
    制通報單（見偵5936卷第45頁至第47頁、第52頁至第53頁）
    、三峽農會活期存款封面翻拍照片（見偵5936卷第49頁）、
    手機通聯紀錄翻拍照片（見偵5936卷第50頁至第51頁）各1
    份、【告訴人乙○○】之網路銀行APP轉帳紀錄影本3紙、國泰
    世華銀行自動櫃員機客戶交易明細表影本1紙（見偵6524卷
    第10頁至第13頁）、被告之臺銀帳戶基本資料與存摺存款歷
    史批次查詢結果（見偵5936卷第55頁至第57頁）、被告與「
    黃湘真」之LINE對話截圖（見偵5936卷第6頁至第29頁）、
    統一超商門市查詢資料（見偵5936卷第70頁）、臺灣銀行斗
    六分行110年10月25日斗六營字第11000053151號函暨檢附開
    戶基本資料、交易明細（見本院卷第27頁至第37頁）、金融
    帳戶開戶查詢單、金融開戶查詢系統已結案結果查詢作業、
    銀行回應明細資料（見本院卷第53頁至第59頁）、中華郵政
    股份有限公司110年11月15日儲字第11009200546號函暨檢附
    儲金帳戶基本資料及歷史交易清單（見本院卷第77頁至第95
    頁）、中國信託商業銀行股份有限公司110年11月11日中信
    銀字第1102006543號函暨檢附帳戶基本資料及存款交易明細
    （見本院卷第97頁至第101頁）、玉山銀行集中管理部110年
    11月23日玉山個（集）字第1100113468號函暨檢附存戶個人
    資料及歷史交易明細（見本院卷第103頁至第113頁）、臺中
    商業銀行總行110年11月17日中業執字第1100035369號函暨
    檢附開戶資料及交易明細（見本院卷第115頁至第137頁）、
    中國信託商業銀行股份有限公司111年2月16日中信銀字第11
    12000905號函暨檢附帳戶基本資料（見本院卷第143頁至第1
    45頁）各1份在卷可參，堪認被告前開任意性自白與事實相
    符，足以採信。
　㈡洗錢防制法業於105年12月28日修正公布，並於106年6月28日
    生效施行（下稱新法）。其立法目的在於防範及制止因犯第
    3條所列之特定犯罪而取得或變得之財物或財產上利益及其
    之孳息，藉由包含處置（即將特定犯罪所得直接予以移轉或
    變更）、分層化（即以迂迴層轉、化整為零之多層化包裝方
    式，掩飾或隱匿特定犯罪所得）及整合（即收受、持有或使
    用他人之特定犯罪所得，使之回流至正常金融體系，而得以
    合法利用享受）等各階段之洗錢行為，使其形式上轉換成為
    合法來源，以掩飾或切斷特定犯罪所得與犯罪之關聯性，而
    藉以逃避追訴、處罰。而金融帳戶為個人之理財工具，政府
    開放金融業申請設立後，金融機構大量增加，一般民眾皆可
    以存入最低開戶金額之方式自由申請開設金融帳戶，此外即
    無任何特殊之限制，因此一般人申請存款帳戶極為容易而便
    利，且得同時在不同金融機構申請多數存款帳戶使用，絕無
    使用他人帳戶之必要，此為一般日常生活所熟知之常識，故
    除非有特殊或違法之目的，並為藉此躲避警方追緝，一般正
    常使用之存款帳戶，並無向他人借用、承租或購買帳戶存簿
    及金融卡之必要。再詐欺集團經常利用大量取得之他人存款
    帳戶，以隱匿其財產犯罪之不法行徑，規避執法人員之查緝
    ，並掩飾、確保因自己犯罪所得之財物，類此在社會上層出
    不窮之案件，亦經坊間書報雜誌、影音媒體多所報導及再三
    披露而為眾所周知之情事，是以避免此等專屬性甚高之物品
    被不明人士利用為犯罪工具，亦為一般生活所應有之認識。
    行為人提供金融帳戶提款卡及密碼供他人使用，嗣後被害人
    雖匯入款項，然此時之金流仍屬透明易查，在形式上無從合
    法化其所得來源，未造成金流斷點，尚不能達到掩飾或隱匿
    特定犯罪所得之來源、去向及所在之作用，須待款項遭提領
    後，始產生掩飾、隱匿之結果，若無參與後續之提款行為，
    非屬洗錢防制法第2條所稱之洗錢行為，不成立同法第14條
    第1項一般洗錢罪之正犯；然如行為人主觀上認識該帳戶可
    能作為收受及提領特定犯罪所得使用，他人提領後即產生遮
    斷資金流動軌跡以逃避國家追訴、處罰之效果，仍基於幫助
    之犯意而提供，應論以幫助犯同法第14條第1項之一般洗錢
    罪（最高法院108年度台上大字第3101號刑事大法庭裁定意
    旨參照）。觀之本案詐欺集團之犯罪手法係先由不詳成員施
    以詐術，且指定將詐騙所得之款項匯至被告名義申辦之臺銀
    帳戶等人頭帳戶後提領，製造金流斷點，使司法機關難以溯
    源追查犯罪所得之蹤跡與後續犯罪所得持有者，以達掩飾、
    隱匿特定犯罪所得之所在及去向。而被告於本案發生時為具
    備通常智識程度之成年人，且依前述臺銀帳戶之歷史交易紀
    錄所示，已與臺灣銀行間有相當期間交易來往之經驗，卻容
    任他人對外得以臺銀帳戶之名義無條件加以使用，被告在主
    觀上已預見提供帳戶之行為可能幫助他人犯詐欺取財罪，並
    幫助作為收受、提領特定犯罪所得使用，他人提領後會產生
    遮斷資金流動軌跡以逃避國家追訴、處罰之效果，仍不違反
    其本意而執意為之，基於幫助之犯意而提供，自足認被告有
    幫助詐欺取財、幫助一般洗錢之不確定故意。綜上所述，本
    案事證明確，被告犯行洵堪認定，應予依法論科。
三、論罪科刑：
  ㈠按刑法上之幫助犯，係對於犯罪與正犯有共同之認識，而以
    幫助之意思，對於正犯資以助力，未參與實施犯罪構成要件
    之行為者而言（最高法院88年度台上字第1270號判決意旨參
    照）。本案被告基於幫助掩飾詐欺所得之洗錢不確定故意，
    將其臺銀帳戶之金融卡及存摺等資料，交予真實姓名年籍不
    詳之成年人使用，使告訴人丙○○、丁○○、乙○○陷於錯誤，依
    指示匯款至上開帳戶內，款項旋遭轉出一空，被告主觀上可
    預見其所提供之帳戶可能作為對方犯詐欺罪而收受、取得特
    定犯罪所得使用，並因此遮斷金流而逃避追緝，是核被告所
    為，係犯刑法第30條第1項前段、第339條第1項之幫助詐欺
    取財罪（無證據證明認識幫助犯加重詐欺取財罪），及刑法
    第30條第1項前段、洗錢防制法第14條第1項之幫助洗錢罪。
    被告以單一提供臺銀帳戶之幫助行為，同時幫助他人向告訴
    人丙○○、丁○○、乙○○3人詐欺取財及洗錢行為，為想像競合
    犯，應從一重處斷；又所犯幫助詐欺取財罪與幫助一般洗錢
    罪間，亦為想像競合犯，應從一重以幫助一般洗錢罪處斷。
　㈡按犯洗錢防制法第14條、第15條之罪，在偵查或審判中自白
    者，減輕其刑，洗錢防制法第16條第2項定有明文。被告於
    本院審理時認罪自白承認起訴事實，合於洗錢防制法第16條
    第2項減輕其刑之規定；又被告提供臺銀帳戶予該詐欺集團
    成員之幫助犯行，應依刑法第30條第2項之規定，按正犯之
    刑減輕之，並依刑法第70條規定遞減之。
　㈢爰審酌被告可預見所提供之前揭帳戶資料，將有可能遭人供
    作詐欺取財之人頭帳戶使用，仍執意為之，因此幫助詐欺集
    團成員遂行詐欺取財犯罪之目的，並得以隱匿其真實身分，
    復使詐欺集團得以掩飾、隱匿犯罪所得之真正去向，而保有
    犯罪所得，減少遭查獲之風險，使詐欺集團更加肆無忌憚，
    助長犯罪之猖獗，增加被害人尋求救濟之困難，危害社會秩
    序安全。又被告提供臺銀帳戶之行為，造成告訴人丙○○、丁○○、乙○○受騙，損害額共計379,715元，行為所生之損害不
    輕，然被告已與告訴人乙○○達成調解等節，有本院111年度
    司附民移調字第35號調解筆錄1份（見本院卷第191頁至第19
    2頁）在卷可考，惟尚未與告訴人丙○○、丁○○達成調解（因
    告訴人丙○○、丁○○均無調解意願），並賠償其等所受之損害
    之情節；又考量被告本身未實際參與詐欺取財及洗錢等犯行
    ，犯後終能坦承犯行，態度尚可，暨其自陳為大學肄業之智
    識程度，現從事物流業，月薪約40,000元，離婚，家中尚有
    祖父母及父親之家庭生活狀況等一切情狀，量處如主文所示
    之刑，並就罰金部分諭知易服勞役之折算標準。
　㈣本院除考量上情外，並參酌被告於本案發生前，未曾因故意
    犯罪受有期徒刑以上刑之宣告，有臺灣高等法院被告前案紀
    錄表存卷可按（見本院卷第5頁），茲念被告一時失慮，致
    犯本案，經此偵、審程序之教訓，當知所警惕，應無再犯之
    虞，故本院認對被告所宣告之刑，以暫不執行為適當，爰依
    刑法第74條第1項第1款規定，併予宣告緩刑4年。另按緩刑
    宣告，得斟酌情形，命犯罪行為人向被害人支付相當數額之
    財產或非財產上之損害賠償，刑法第74條第2項第3款有明文
    規定，是為保障告訴人乙○○之權益，爰依該規定，併命被告
    應依附表二之內容履行賠償義務。又為促使被告記取教訓，
    本院斟酌情形認有課予被告一定負擔之必要，併依同法第74
    條第2項第5款之規定，命被告於本判決確定後1年內，向執
    行檢察官指定之政府機關、政府機構、行政法人、社區或其
    他符合公益目的之機構或團體，提供60小時之義務勞務，再
    依刑法第93條第1項第2款規定，宣告緩刑期間付保護管束，
    以啟自新。倘被告於緩刑期間違反上開所定負擔情節重大，
    足認原宣告之緩刑難收其預期效果，而有執行刑罰之必要者
    ，依刑法第75條之1第1項第4款規定，得撤銷其緩刑之宣告
    ，併此敘明。
四、按洗錢防制法第18條第1項前段固規定「犯第14條之罪，其
    所移轉、變更、掩飾、隱匿、收受、取得、持有、使用之財
    物或財產上利益，沒收之」，其無「不問屬於犯罪行為人與
    否」之要件（絕對義務沒收），當以屬於（按指實際管領）
    犯罪行為人者為限，始應（相對義務）沒收。茲告訴人丙○○
    、丁○○、乙○○所匯入被告上開帳戶之受騙款項，業於匯款當
    日即均遭詐欺集團成員分次提領完畢，查無屬於被告之財物
    或犯罪所得，自無從依上開規定或刑法第38條之1第1項規定
    宣告沒收。另被告固有將其所有臺銀帳戶之金融卡及密碼提
    供本案詐欺集團成員遂行詐欺取財及洗錢之犯行，惟被告於
    本院審理程序時供稱：並未獲有任何報酬等語（見本院卷第
    176頁），且卷內尚乏積極證據證明被告因此實際獲有報酬
    ，自無從遽認其有何實際獲取之犯罪所得，爰不予諭知沒收
    或追徵其犯罪所得。至被告供洗錢所用之臺銀帳戶存摺及金
    融卡，因案發後已成警示帳戶，難再危害社會而無保安之必
    要，爰裁量不宣告沒收。
據上論斷，應依刑事訴訟法第299條第1項前段，洗錢防制法第14
條第1項、第16條第2項，刑法第11條、第30條第1項前段、第2項
、第339條第1項、第55條前段、第42條第3項、第74條第1項第1
款、第2項第3款、第5款、第93條第1項第2款，刑法施行法第1條
之1第1項，判決如主文。
本案經檢察官甲○○提起公訴，檢察官蕭仕庸、吳淑娟到庭執行職
務。
中　　華　　民　　國　　111 　年　　4 　　月　　22　　日
                  刑事第六庭  審判長法  官   鍾世芬

                                    法  官   簡伶潔

                                    法  官   陳韋仁
以上正本與原本無異。
如不服本判決應於收受送達後20日內向本院提出上訴書狀，並應
敘述具體理由；其未敘述上訴理由者，應於上訴期間屆滿後20日
內向本院補提理由書（均須按他造當事人之人數附繕本）「切勿
逕送上級法院」。
                                    書記官   詹惠如
中　　華　　民　　國　　111 　年　　4 　　月　　25　　日

附錄本案論罪科刑法條：
洗錢防制法第14條第1項
有第2條各款所列洗錢行為者，處7年以下有期徒刑，併科新臺幣
5百萬元以下罰金。

中華民國刑法第30條
幫助他人實行犯罪行為者，為幫助犯。雖他人不知幫助之情者，
亦同。
幫助犯之處罰，得按正犯之刑減輕之。

中華民國刑法第339條第1項（普通詐欺罪）
意圖為自己或第三人不法之所有，以詐術使人將本人或第三人之
物交付者，處5年以下有期徒刑、拘役或科或併科50萬元以下罰
金。

附表一：
編號 告訴人 詐騙集團犯罪過程、地點及金額 備註 １ 丙○○ 於110年5月16日下午6時25分許，由成員之一撥打丙○○之電話，謊稱：其係姪子「王浚驊」急需現金周轉，要求借款云云，致丙○○陷於錯誤，而依該詐欺集團成員指示，於翌日（17日）下午3時24分許，在新北市○○區○○路00號之玉山銀行蘆洲分行，將100,000元匯入被告之臺銀帳戶，旋遭不詳之人提領殆盡。 110年度偵字第5936號、第6524號起訴書附表編號１ ２ 丁○○ 於110年5月17日下午1時20分許，由成員之一撥打丁○○之電話，謊稱：其係孫子「陳嘉裕」急需現金周轉，要求借款云云，致丁○○陷於錯誤，而依該詐欺集團成員指示，於同日下午3時45分許，在新北市○○區○○路0段00號之三峽橫溪郵局，將30,000元匯入被告之臺銀帳戶，旋遭不詳之人提領殆盡。 110年度偵字第5936號、第6524號起訴書附表編號２ ３ 乙○○ 於110年5月18日晚間10時許，由成員之一撥打乙○○之電話，謊稱：其係「KUN旅館」之人員，因網頁遭駭客入侵，需要匯款至指定帳戶云云，致乙○○陷於錯誤，而依該詐欺集團成員指示，於同日晚間9時43分許，以網路轉帳之方式，將49,809元匯入被告之臺銀帳戶；於同日晚間9時45分許，以網路轉帳之方式，將49,809元匯入被告之臺銀帳戶；於翌日（19日）凌晨1時41分許，以網路轉帳之方式，將29,987元匯入被告之臺銀帳戶；於19日凌晨1時44分許，以操作自動櫃員機之方式，將29,987元匯入被告之臺銀帳戶；於19日凌晨2時2分許，以網路轉帳之方式，將90,123元匯入被告之臺銀帳戶，均旋遭不詳之人提領殆盡。 110年度偵字第5936號、第6524號起訴書附表編號３ 
                                 
附表二：附條件之緩刑
編號 內容 備註 １ 被告願給付告訴人乙○○125,000元，於111年5月10前給付20,000元，餘款105,000元，分期給付，自111年6月20日起至114年4月20日止，每月1期，每月20日前各給付3,000元，如有一期未履行，視為全部到期。 本院111年度司附民移調字第35號調解筆錄（見本院卷第191頁至第192頁）